【裁判字號】    89,上易,685
【裁判日期】    890118
【裁判案由】    詐欺
【裁判全文】
臺灣高等法院臺中分院刑事判決          民國八十九年度上易字第六八五號
    上  訴  人  臺灣臺中地方法院檢察署檢察官
    被      告  丁○○
右上訴人因被告詐欺案件，不服臺灣臺中地方法院中華民國八十九年一月十八日第一
審判決（民國八十八年度訴緝字第七○四號，起訴案號：臺灣臺中地方法院檢察署民
國八十八年度偵字第七三○九、一四五四二、一四五四三號），提起上訴，本院判決
如左：
    主      文
上訴駁回。
    理      由
一、本案經本院審理結果，認第一審對被告諭知無罪之判決，並無不當，應予維持，
    並引用第一審判決書記載之證據及理由（詳如附件）。
二、查被害人乙○○指稱與其電話聯絡之人自稱葉成政、湯世樺，叫其入帳號之戶
    名為梁文輝、盧麗菁、被害人甲○○指訴稱與趙主任聯絡，叫其錢入葉建信之
    帳戶，均未指訴有與丁○○聯絡，也無其帳戶供款之用，在檢察官偵查中丁○
    ○辯稱其曾將身分證交「林」姓友人辦理信用卡，但沒辦成，唯二、三天後有人
    打電話來稱已存入二、三萬元為何沒有辦好信用卡，其到郵局去查，已有人入
    二、三十萬元到其戶頭，其即將該帳戶廢掉，至於八十六年十一月二十五日補請
    身分證，也有丁○○向臺中市警察局第一分局報案之三聯單影本在卷足憑，參以
    該三聯單上報案之案類係記載：「重刑、偽造文書印文」，可知被告之辯解應堪
    採信，此外，並無任何證據足以證明被告有詐欺之犯行，檢察官之上訴為無理由
    ，應予駁回。
三、被告丁○○經合法傳喚無正當理由不到，不待其陳述，逕行判決。
四、據上論斷，應依刑事訴訟法第三百六十八條、第三百七十三條、第三百七十一條
    ，判決如主文。
本案經檢察官丙○○到庭執行職務。
中      華      民      國     九十      年      七       月     六     日
                                 臺灣高等法院臺中分院刑事第八庭
                                       審判長法  官  羅  得  村
                                             法  官  劉  榮  服
                                             法  官  林  輝  煌
右正本證明與原本無異。
不得上訴。
                                       書記官  林  水  濱
中      華      民      國     九十      年      七       月     九     日
                                                                        Ｆ
台灣台中地方法院刑事判決                        八十八年度訴緝字第七四號
    公  訴  人  台灣台中地方法院檢察署檢察官
    被      告  丁○○  女  三十九歲（民國○○○年○月○○日生）
                        身分證統一編號：Ｚ000000000號
                        住台中市○區○○里○○路一七巷一三號
                        送台中縣大雅鄉○○路○段四四巷十五號一樓
右被告因詐欺案件，經檢察官提起公訴（八十八年度偵字第七三○九號、八十八年度
偵字第一四五四二號、八十八年度偵字第一四五四三號），本院判決如左：
    主  文
丁○○無罪。
    理  由
一、公訴意旨略以：被告丁○○與同案被告黃清田、盧麗菁（以上二人均已經本院為
    無罪判決，現上訴由台灣台中高等法院審理中）基於概括犯意，夥同廖錦綠（另
    併法院併案審理），共同意圖為自己不法之所有，佯以在報紙廣告版刊登電話貸
    款方式，於民國八十七年十月三日起，至同年十一月四日止，誘得人乙○○、王
    春蘭及王臺蔚等人與之連絡，詐稱可代辦貸款，指示乙○○等人匯寄貸款之保證
    金新台幣（下同）一萬六千元至六萬元不等之金錢，至使用之台中郵局三一支局
    第０四○九六八之五號、台北圓環郵局一一支局第０四四七五八之五號、台中郵
    局二七支局第00000000號等存簿儲金帳戶，詐得匯寄之款項。嗣黃清田
    等人取得如數之會款後，即無從連絡，電話亦無人接聽始知受騙。因認被告丁○
    ○共同涉犯刑法第三百三十九條第一項詐欺取財罪嫌云云。
二、按犯罪事實，應依證據認定之，無證據不得推定其犯罪事實；不能證明被告犯罪
    者，應諭知無罪之判決，刑事訴訟法第一百五十四條、第三百零一條第一項分別
    定有明文。又事實之認定，應憑證據，如不能發現相當證據，或證據不足以證明
    ，自不能以推測或擬制之方法，以為裁判基礎；認定不利於被告之事實，應依積
    極證據，苟積極證據不足為不利於被告事實之認定時，即應為有利於被告之認定
    ，更不必有何有利之證據，最高法院亦著有四十年度台上字第八六號、三十年度
    上字第八一六號判例足資參照。另刑法第三百三十九條第一項詐欺取財罪之成立
    ，以意圖為自己或第三人不法之所有，以詐術使人將本人或第三人之物交付為要
    件，又所謂以詐術使人交付，必須被詐欺人因其詐術而陷於錯誤，若其所用方法
    不能認為詐術，亦不致使人陷於錯誤，即不構成該罪，最高法院四十六年度台上
    字第二六０號著有判例。
三、本件公訴人認被告涉有詐欺罪嫌，無非係以：被害人乙○○、王春蘭及王臺蔚等
    人指訴、匯款證名單、報紙廣告、電信局及郵局之戶頭資料等附卷、況被告廖錦
    綠既然大量經營私人電話租用，卻無法提出租用人之資料證據供查證，且觀廖錦
    綠及黃清田為犯罪所申用之電話，常有換號並使用一陣後即處於非使用或暫拆之
    情狀，有卷附中華電信股份有限公司南台中營運處函及所附資料供稽。且縱認其
    只是將申用之電話租給他人使用賺取租金，以其前有類似案件，經該署偵查庭訊
    後，已明知有此類詐欺等不法案件存在，仍續租用電話供不詳人使用，亦難解其
    犯罪之不確定故意。又被告盧麗菁供陳身分證遺失，卻無法供出遺失何處，亦未
    報案防他人冒用，知悉有人匯錢入其名下亦未緊急親自查明原委並退還款項，實
    有違一般人之經驗反應，所辯亦不值採信。而被告丁○○貿然提供身分證及印章
    供一不認識之人辦信用卡，不怕遭人做非法使用之情，已違反信用交易常情，而
    其在得知未辦成信用卡後，應有所懷疑，卻不去立即作廢身分證及印章，直到得
    知有人匯款其戶頭，才作廢但亦未聯繫匯款人查明原委退款，顯見所辯之理由亦
    屬牽強不符常情，綜判之，認被告犯嫌可加認定等為其論據，訊之被告丁○○對
    右揭事實均堅決否認，並辯稱：伊於八十六年間曾遺失國民身分證遺失，後來有
    補發國民身分證，且同案被告盧麗菁、黃清田及廖錦綠等人伊並不認識，更無從
    為右開詐欺行為，故伊並無右開詐欺犯行等語。
四、經查，訊據被告廖錦綠到庭證稱：伊於八十七年初即開始申請電話供人使用，均
    係以自己之名義陸續申請，之所以申請多支電話，係因伊每支電話只供一人使用
    ，對方要有電話，配合伊所聲請之門號，供客戶轉接，每月由收取二千元之轉接
    費，伊並未要求對方須告知電話之用途，且未限制使用範圍，且基本上客戶向伊
    申請轉接電話，均不願讓伊知悉其用途，故伊亦未主動了解他們的使用範圍，被
    告丁○○伊並不認識，亦未曾提供身分證與伊等語，另質之被害人乙○○於警訊
    中供稱：伊係於八十七年十月三日及十月七日看到中華日報分類廣告分別刊出「
    ２００萬內分五年還本」及「１００萬五年月付２３８２４元、２００萬八年月
    付２５６００元」兩則民間貸款廣告，結果第一則廣告向自稱葉成政貸款，葉成
    政以行動電話0000000000指示伊先匯款貸款貸保費五萬二千元到一位
    梁文輝之帳戶內，伊在同年十月七日十二時四十分在電信郵局匯入梁文輝帳戶內
    ，但至今卻未收到任何貸款寄來，他的行動電話亦關機，此時才知受騙；另一則
    廣告是一位自稱湯世樺之人，告知其身分證號碼為Ｚ000000000號貸款
    ，分別貸款二百萬元，分八年還清，他並叫伊用郵政劃撥方式，利用帳號000
    00000號，收款盧麗菁，故伊分別寄五萬元及六萬元之貸款保證金各一張，
    並在同年十月七日分別以郵政劃撥方式寄過去，但都一去未返，均未回信等語；
    詰之被害人王春蘭於警訊中供稱：伊因於八十七年十一月二十日在家中看到自由
    時報廣告版，有刊登孫主任低利銀行貸款代辦，聯絡電話000000000號
    ，在看完報紙後與自稱孫主任之人電話聯絡，告知伊要如何借新台幣三十萬元，
    需先行寄匯款一萬六千元到黃清田之帳戶內，作為保證金，故伊於同日十時十五
    分許在台北市圓環郵局第十一支局匯款一萬六千元到黃清田之帳戶內，之後黃清
    田都一直藉故托延，均未貸款予伊等語，訊之被害人王臺蔚於警訊中供稱：伊於
    八十七年十一月四日因購買股票被套牢急需現金，因見中國時報廣告欄「四小時
    速撥專案」廣告內容有趙主任（０４）0000000的電話號碼，即於八十七
    年十一月七日十時許與該趙主任聯絡，經其指示，伊要新台幣五十萬元借款，要
    匯款二萬七千元信用保險費及四萬元律師對保等費用，並表示是銀行借款信用貸
    款正派經營，伊懷疑有他，他即指定郵局帳號局號００２１３－０，帳號４０９
    ６８－５（台中郵局三一支局），受款人：葉建信，共匯入六萬七千元整，而後
    該電話已無人接聽，才知受騙，自稱趙主任之人另有告知其公司其他電話：（０
    ４）0000000、傳真機電話（０４）0000000及受款人葉建信之電
    話扣機：0000000000等語，足見本件被害人均係以電話聯絡、郵局電
    匯等方式與自稱可供貸款之人聯繫，而無實際接洽見面之情形。另查，被告丁○
    ○係於八十六年十一月十五日辦理補領國民身分證，此有台中市北區戶政事務所
    八十八年九月十六日中市北戶字第０六二一一號函及所附之戶籍謄本一紙在卷足
    參，且被告於八十六年十一月十日發現遺失當時，即向台中市警察局第一分局報
    案，有該分局受理刑事案件三聯單影本一紙附於八十八年度偵字第二五二六號卷
    足參，另被告黃清田確於八十五年五月二十四日、八十五年九月五日、八十七年
    五月一日、八十七年七月二十一日、八十七年八月十二日、八十七年十二月一日
    、八十八年三月十七日以其證件遺（滅）失為由申請補領國民身分證，此有台中
    市西區戶政事務所八十八年九月十六日中市西戶字第五五七四號函及申請書共七
    份在卷足參；被告盧麗菁確於八十三年八月二日、八十六年十月十四日、八十六
    年十一月四日分別因遺（滅）失國民身分證而申請補領，此有台中縣台平戶政事
    務所八十八年九月十六日（八八）太市戶字第五六二九號函及所附之申請書三份
    在卷可稽，是見本件被告丁○○與同案被告黃清田、盧麗菁均有共同之特徵即曾
    遺失國民身分證，則被告國民身分證既曾經遺失，其稱遭他人冒用而聲請（０２
    ）0000000，非無可能。本諸罪疑惟輕之原則，尚難即推認其詐欺犯行，
    更何況被告盧麗菁於八十七年十月九日，因施用毒品案件，經送台灣台中女子戒
    治所實施強制戒治，其後於八十八年二月二十四日接續於台灣台中女子監獄執行
    其刑，此有台灣台中地方法院檢察署檢察官戒執行指揮書二種在卷及同上署之前
    案前科紀錄表、本院被告全國前案紀錄表各一紙在卷足參，其又如何與丁○○、
    廖錦綠等共同為詐欺之行為？此外，復查無任何積極證據足資證明被告有何詐欺
    犯行，揆諸前開判例及條文意旨，自應為無罪之諭知。
據上論斷，應依刑事訴訟法第三百零一條第一項，判決如主文。
本案經檢察官黃俊鳴到庭執行職務。
中      華      民      國        八十九    年    一    月      十八    日
                                台灣台中地方法院刑事第四庭
                                    法  官  許  石  慶
右正本證明與原本無異。
如不服本判決，應於判決送達後十日內向本院提出上訴狀，上訴於臺灣高等法院臺中
分院( 須附繕本 )。
                                          書記官
中     華      民      國       八十九     年     一   月       十九    日


司法院資訊處製作；財團法人民間司法改革基金會備份。
